臺灣桃園地方法院行政訴訟判決　
111年度交字第24號
原      告  陳靜宥  
            陳佩秀  
            陳永霖  
被      告  桃園市政府交通事件裁決處
                      設桃園市○○區○○路00號7至8樓
代  表  人  張丞邦    住同上
訴訟代理人  黃一鳴律師
上列當事人間交通裁決事件，原告不服被告如附表所示之裁決，
提起行政訴訟，本院判決如下：
    主  文
附表編號3、4、5之裁決均撤銷。
原告其餘之訴駁回。
訴訟費用新臺幣參佰元由原告負擔。
    事實及理由
壹、程序部分
一、按「二人以上於下列各款情形，得為共同訴訟人，一同起訴
    或一同被訴：三、為訴訟標的之權利、義務或法律上利益，
    於事實上或法律上有同一或同種類之原因者。依前項第三款
    同種類之事實上或法律上原因行共同訴訟者，以被告之住居
    所、公務所、機關、主事務所或主營業所所在地在同一行政
    法院管轄區域內者為限。」，行政訴訟法第37條第1項第3 
    款、第2 項分別定有明文。查原告陳靜宥、原告陳佩秀、原
    告陳永霖等三人（下合稱原告三人）經舉發及裁處之違規地
    點均屬同一、起訴之主張一致、理由亦互為流用、被告亦屬
    相同，是依前開規定，自得一同起訴。
二、原告三人不服被告如附表所示字號裁決書（下稱原處分）所
    為之裁決，向本院提起撤銷訴訟，依兩造書狀所述各節及卷
    內資料所示，本件事證已臻明確，本院認無經言詞辯論之必
    要，爰依行政訴訟法第237 條之7 之規定，不經言詞辯論而
    為判決。
貳、實體部分
一、事實概要：原告三人各有之車牌號碼000-0000號自用小客車
    、MKU-9103號普通重型機車、7381-N6號自用小客車及MDK-5
    076號普通重型機車，分別停放於附表所示之時、地，因民
    眾採證檢舉，為桃園市政府警察局八德分局員警（下稱舉發
    機關）依道路交通管理處罰條例（下稱道交條例）第55條第
    1項第3款及第56條第1項第1款等規定分別予以掣單逕行舉發
    。被告於110年12月13日亦仍認其分別有附表所示之違規事
    實明確，乃依道交條例第55條第1項第3款及第56條第1項第1
    款等規定，以原處分分別裁處如附表所示之處罰。原告三人
    均不服，乃向本院提起本件行政訴訟。
二、原告起訴主張：該處有桃園捷運綠線工程，公車招呼站遷移
    400公尺外，而未將標線去除，該處已非巷口，標線應予調
    整。且部分處分係依道交條例第55條第1項第3款規定處罰，
    卻又有部分處分係以第56條第1項第1款處罰，明明是同一地
    點，鈞院應一一審酌原處分之適法性並於判決中詳細說明理
    由等語。並聲明：原處分撤銷。
三、被告則以：
  ㈠按違規時道交條例第7條之1規定：「對於違反本條例之行為
    者，民眾得敘明違規事實或檢具違規證據資料，向公路主管
    或警察機關檢舉，經查證屬實者，應即舉發。但行為終了日
    起逾七日之檢舉，不予舉發。」、第55條第1項第3款規定：
    「汽車駕駛人，臨時停車有下列情形之一者，處新臺幣三百
    元以上六百元以下罰鍰：三、在設有禁止臨時停車標誌、標
    線處所臨時停車。」、第56條第1項第1款規定：「汽車駕駛
    人停車時，有下列情形之一者，處新臺幣六百元以上一千二
    百元以下罰鍰：一、在禁止臨時停車處所停車。」。復按道
    路交通安全規則第111條第1項第3款規定：「汽車臨時停車
    時，應依下列規定：三、設有禁止臨時停車標誌、標線處所
    不得臨時停車。」、第112條第1項第1款規定：「汽車停車
    時，應依下列規定：一、禁止臨時停車處所不得停車。」。
    末按道路交通標誌標線號誌設置規則第149條第1項第1款第5
    目之規定：「標線依其型態原則上分類如下：一、線條 以
    實線或虛線標繪於路面或緣石上，用以管制交通者，原則上
    區分如下：㈤紅實線 設於路側，用以禁止臨時停車。」、第
    169條第1項規定：「禁止臨時停車線，用以指示禁止臨時停
    車路段，以劃設於道路緣石正面或頂面為原則，無緣石之道
    路得標繪於路面上，距路面邊緣以三○公分為度。」、第2項
    規定：「本標線為紅色實線，線寬除設於緣石，正面者以緣
    石高度為準外，其餘皆為一○公分。」、第4項規定：「本標
    線禁止時間為全日廿四小時，如有縮短之必要時，應以標誌
    及附牌標示之。」；足徵繪設禁止臨時停車紅線之區域，除
    經交通主管機關衡酌各該區域具體交通狀況及需求而釐定例
    外開放之時段外，不論何時均禁止臨時停車或停放車輛，而
    道路交通標誌、標線、號誌之設置，係主管機關基於整體交
    通考量所為之縝密規劃，目的係為維護社會大眾使用道路之
    秩序，並以確保人車通行之安全。
  ㈡依舉發機關110年11月25日德警分交字第1100040365號函略以
    ：「…審據繫案檢舉照片，旨揭車輛在禁止臨時停車處所停
    車，陳述人所附捷運工程房屋減免優惠與本違規無相關，檢
    視繫案車輛停車處所畫設禁止臨時停車標線，依道路交通安
    全規則第112條第1項第4款『設有禁止臨時停車標誌、標線處
    所不得臨時停車』之規定，違規事實明確…」。按本件採證照
    片觀之，違規地點之紅色禁止臨時停車標線，確實係漆劃於
    路面，其樣式、顏色、位置均足資辨識，一般用路人以其社
    會生活經驗觀察，實得判斷該處為禁止臨時停車處所。依前
    述道路交通標誌標線號誌設置規則第169條第4項，可知繪設
    禁止臨時停車紅線之區域，除經交通主管機關衡酌各該區域
    具體交通狀況及需求而釐定例外開放之時段外，不論何時均
    禁止臨時停車或停放車輛。是以，違規地點標示、標線清楚
    明確，原告於該處臨時停車或停放車輛，違規事實明確。
  ㈢按行政程序法第92條第1項、第2項前段規定：「本法所稱行
    政處分，係指行政機關就公法上具體事件所為之決定或其他
    公權力措施而對外直接發生法律效果之單方行政行為。前項
    決定或措施之相對人雖非特定，而依一般性特徵可得確定其
    範圍者，為一般處分，適用本法有關行政處分之規定。」，
    而交通標誌、標線、號誌之設置目的，在於提供車輛駕駛人
    及行人有關道路路況之警告、禁制、指示等資訊，以便利行
    旅及促進交通安全，有無設置之必要，如何設置，設置何種
    標誌以及在何處設置，屬主管機關職權內依法裁量之範圍，
    是此一涉及特定地點、多數人及長期時間之交通管制行為，
    揆諸前揭法條意旨，當屬一般處分甚明。則既屬一般處分，
    依行政程序法第100條第2項、第110條第2項之規定，一般處
    分之送達得以公告為之，除公告另訂不同日期者外，自公告
    日起發生效力。就行車管制號誌而言，主管機關之設置行為
    即屬一種「公告」措施，故違規地點「紅線」及「得臨停時
    段告示」於對外設置完成時，即發生效力，人民即有遵守之
    義務，尚非可由原告恣意決定是否遵守 (參照臺灣新北地方
    法院行政訴訟判決105年度交字第201號)。
  ㈣參照上開判決，在該路段之標誌標線設置完成時，所有用路
    人即有遵守之義務。標誌係交通主管機關依道路交通狀況及
    用路人之需要而依法設置，駕駛人有遵守標誌、標線、號誌
    指示之義務。而道路設置之標誌，係作為管制交通及維護用
    路人安全極為重要之交通標誌，駕駛人應予遵守。而交通標
    誌、號誌、標線在具體個案情形若無無效、非行政處分或不
    生效力之情形，法院仍應尊重該交通標誌、號誌、標線之構
    成要件效力，而不得介入審查其合法性，而僅能就該對物之
    一般行政處分（即交通標誌、號誌、標線）之構成要件效力
    所據以作成之原處分本身是否有違法之情形加以審查。若在
    主觀上就舉發地點標線設置有不符合設置規則相關規定而認
    有不當情事，固有循正當行政救濟途徑，向各該路段標線設
    置之權責主管機關陳述反映，促其檢討改善，或另循訴願、
    行政訴訟之爭訟途徑救濟。惟在該路段之標線設置未依法定
    程序變更前，所有用路人仍應有遵守之義務。否則，倘若所
    有汽、機車駕駛人見主管機關所設置之標線、標誌或號誌，
    全憑主觀之認知，認為設置不當即可恣意違反，將如何建立
    道路上所劃設標誌、標線或號誌之公信力，交通安全之秩序
    亦將無從建立，其他用路人之生命、財產安全，將失去保障
     (參照臺灣新北地方法院行政訴訟判決105年度交字第201號
    )。綜上所述，若原告三人在主觀上就舉發地點號線設置有
    不符合設置規則相關規定而認有不當情事，固有循正當行政
    救濟途徑，向各該路段標線設置之權責主管機關陳述反映，
    促其檢討改善，或另循訴願、行政訴訟之爭訟途徑救濟。惟
    在該路段之標線設置未依法定程序變更前，所有用路人仍應
    有遵守之義務。原告三人之車輛因有「在設有禁止臨時停車
    標線處所臨時停車」及「在禁止臨時停車處所停車」之情，
    分別該當道交條例第55條第1項第3款及第56條第1項第1款等
    規定所定要件，原處分並無違誤等語置辯。並聲明：原告之
    訴駁回。
四、本件爭點：該處禁止臨時停車標線之效力如何？原處分是否
    均適當？
五、本院之判斷：
  ㈠按「本條例所用名詞釋義如下：……三、人行道：指為專供行
    人通行之騎樓、走廊，及劃設供行人行走之地面道路，與人
    行天橋及人行地下道。……九、臨時停車：指車輛因上、下人
    、客，裝卸物品，其停止時間未滿3 分鐘，保持立即行駛之
    狀態。十、停車：指車輛停放於道路兩側或停車場所，而不
    即行駛」、「汽車駕駛人臨時停車時，有下列情形之一者，
    處300元以上600元以下罰鍰：一、在橋樑、隧道、圓環、障
    礙物對面、人行道、行人穿越道、快車道臨時停車。」、「
    汽車駕駛人停車時，有下列情形之一者，處新臺幣600元以
    上1,200元以下罰鍰：一、在禁止臨時停車處所停車。」，
    行為時道交條例第3條第3、9、10款、第55條第1項第1款、
    第56條第1項第1款分別定有明文。
  ㈡再參諸道交條例第3條第10款於94年12月28日修正公布時，原
    規定「臨時停車：指車輛因上、下人、客，裝卸物品，其引
    擎未熄火，停止時間未滿3分鐘，保持立即行駛之狀態（第9
     款）」，於101年5月30日修正為「臨時停車：指車輛因上
    、下人、客，裝卸物品，其停止時間未滿3分鐘，保持立即
    行駛之狀態（第9款）」，後於104年5月20日移列為第10款
    ，條文文字則未變動。而道交條例第3條於101年5月30日之
    修正理由，明載：「四、考量節能減碳、防制空氣污染，以
    及機車騎士臨時停車甚少不熄火之各種狀況。同時臨時停車
    之重點實則在於保持可立即行駛之狀態，不應以引擎是否熄
    火或停止時間來判斷，爰依此修正第9 款之規定」等語，足
    見修法後不單以車輛「引擎有無熄火」區辨停車或臨時停車
    ，而係以車輛「是否保持立即行駛之狀態」作為判斷標準。
    對照道交條例第3條第11款關於停車之定義，載明「係指車
    輛停放於道路兩側或停車場所，而不立即行駛」，益見停車
    與臨時停車係以「車輛得否立即行駛」區分，至道交條例第
    3條第10款所定「車輛上、下人、客、裝卸物品」要件，則
    係規範合法臨時停車之要件，如不符合該要件，且車輛未保
    持立即行駛之狀態，即屬違規停車行為。
  ㈢該處禁止臨時停車標線係有一般規制效力：
　⒈依道交條例第4條第3項規定，對於道路交通標誌、標線、號
    誌之指示、警告、禁制規定、樣式、標示方式、設置基準及
    設置地點等事項乃授權行政機關制訂相關規則，以執行道路
    交通管理、維護交通秩序、確保交通安全等工作。是道路交
    通主管機關得於法令授權範圍內，基於權責對於各項行政措
    施包括道路設計、交通標誌、標線、號誌之設置與更動等事
    項，依據道路之地形情況、車行流量等因素為具體裁量、規
    劃，俾達到道路使用效能、維持交通秩序及保障道路使用人
    往來便利與安全之行政目的。而道路交通標誌、標線、號誌
    一經主管機關規劃設置後，依法變更前，人民即有遵守之義
    務。再者，倘所有汽、機車駕駛人見道路交通主管機關所設
    置之標線、標誌或號誌，全憑個人主觀之認知或過往行經該
    處之認知而可恣意違反，則如何建立道路上所劃設標誌、標
    線或號誌之規制效力，交通安全之秩序亦將無從建立，其他
    用路人之生命、財產安全，亦將失去保障。
　⒉依卷附各案之採證照片所示（見本院卷第63至68頁），該處
    為鋪設柏油之道路，路面邊緣亦有明確繪設禁止臨時停車之
    紅色實線甚明。雖原告三人主張該處巷口因捷運工程施工設
    置柵門與圍籬，於違規時已無從依施工前之方式通行等語，
    並提出照片為佐（見本院卷第25至27頁）。然經本院函查之
    結果，該處標線並無刨除或調整變更之規劃（見本院卷第11
    1至117頁）。則附表所示之違規地點禁止臨時停車之管制措
    施並無解除，雖該處路口有因捷運工程管制，惟該處亦仍屬
    供公眾通行往來之處所，巷弄內之其他人車仍有通行該處之
    權利，且捷運之工程人員及車輛亦有可能利用該處所設置之
    柵門通行（見本院卷第25頁）。是該處既設有禁止臨時停車
    之標線，即有一般規制效力，無論何人均應遵守之，原告三
    人此部分主張並不可採。
  ㈣附表編號1、2、6之處分核無違誤：
　⒈依卷附採證照片所示（本院卷第63至64頁、第68頁），附表
    編號1、2、6之車輛停放方式，均係在繪設禁止臨時停車之
    紅色實線處靠路邊熄火停放，均非保持立即行駛之狀態，依
    上揭道交條例第3條第10款之說明，當時編號1、2、6之車輛
    確均係於禁止臨時停車處所「停車」狀態，是被告依道交條
    例第56條第1項第1款規定所為編號1、2、6之處分並無違誤
    。
  ㈤附表編號3、4、5之處分認事用法係有瑕疵，應予撤銷並另為
    適法之處置：
　⒈按等者等之，不等者不等之，為憲法平等原則之基本意涵。
    是如對相同事物為差別待遇而無正當理由，或對於不同事物
    未為合理之差別待遇，均屬違反平等原則（最高行政法院11
    1年度年上字第4號判決參照）。
  ⒉依卷附採證照片所示（本院卷第65至67頁），附表編號3、4
    、5之車輛停放之地點及方式，亦均係在繪設禁止臨時停車
    之紅色實線處靠路邊熄火停放而非保持立即行駛之狀態，依
    上開說明，非屬臨時停車，且除車號與時間有所不同外，具
    體違規情節與附表編號1、2、6別無二致。惟舉發機關與被
    告卻按道交條例第55條第1項第1款分別舉發及裁處如附表編
    號3、4、5所示，認事用法均有違誤，自均應撤銷。被告並
    應依本判決之意旨，對附表編號3、4、5之違規事實另為適
    法之處置。
六、綜上所述，附表編號1、2、6所示車輛均有「在禁止臨時停
    車處所停車」之違規事實明確，被告依道交條例第56條第1
    項第1款及違反道路交通管理事件統一裁罰基準及處理細則
    所訂違反道路交通管理事件統一裁罰基準表規定，以附表編
    號1、2、6所示字號之裁決分別裁處，均核無違誤，應予維
    持；附表編號3、4、5所示車輛之具體違規情節經核與附表
    編號1、2、6均屬相同，惟被告卻依道交條例第55條第1項第
    3款裁處，認事用法即有瑕疵，故附表編號3、4、5之處分理
    應撤銷，並由被告另為適法之處置。
七、本件事證已臻明確，兩造其餘攻擊、防禦方法及所提證據，
    經核均與判決結果不生影響，爰不一一論列，併此敘明。
八、本件第一審裁判費為300元，依行政訴訟法第104條準用民事
    訴訟法第79條規定，酌量由原告負擔，並依行政訴訟法第10
    4條規定準用民事訴訟法第93條規定，確定第一審訴訟費用
    額如主文第3項所示。
中　　華　　民　　國　　111 　年　　10　　月　　19　　日
                  行政訴訟庭　法　官　徐  培  元
上為正本係照原本作成。
如不服本判決，應於判決送達後20日內，向本院提出上訴狀並表
明上訴理由（原判決所違背之法令及其具體內容或依訴訟資料可
認為原判決有違背法令之具體事實），其未載明上訴理由者，應
於提出上訴後20日內向本院補提理由書（上訴狀及上訴理由書均
須按他造人數附繕本，如未按期補提上訴理由書，則逕予駁回上
訴），並應繳納上訴裁判費新臺幣750元。
中　　華　　民　　國　　111 　年　　10　　月　　19　　日
                              書記官  吳  文  彤　　
附表：原處分裁決書一覽表
編號 違規車輛與車主 裁決書字號 違規時間 違規地點 違規事實 裁罰內容 裁決日期 本院卷證頁碼 1 BGT-0809號自用小客車（陳佩秀） 桃交裁罰字第58-DG0000000號 110年5月21日14時30分 桃園市○○區○○路○段000巷000號 在禁止臨時停車處所停車 罰鍰新臺幣（下同）900元 110年12月13日 本院卷第63、69、79頁 2 MKU-9103號普通重型機車（陳永霖） 桃交裁罰字第58-DG0000000號 110年5月23日8時45分 同編號1 同編號1 罰鍰800元 同編號1 本院卷第64、70、80頁 3 同編號1 桃交裁罰字第58-DG0000000號 110年5月24日10時6分 八德區介壽路二段565巷口 在設有禁止臨時停車標線處所臨時停車 罰鍰400元 同編號1 本院卷第65、71、81頁 4 7381-N6號自用小客車（陳靜宥） 桃交裁罰字第58-DG0000000號 110年5月29日7時30分 同編號1 同編號3 罰鍰300元 同編號1 本院卷第66、72、82頁 5 MDK-5076號普通重型機車（陳佩秀） 桃交裁罰字第58-DG0000000號 110年6月3日12時35分 同編號1 同編號3 同編號4 同編號1 本院卷第67、73、83頁 6 同編號4 桃交裁罰字第58-DG0000000號 110年6月9日7時27分 同編號1 同編號1 同編號1 同編號1 本院卷第68、74、84頁